【裁判字號】    90,易,2721
【裁判日期】    900925
【裁判案由】    詐欺
【裁判全文】
臺灣板橋地方法院刑事判決                          九十年度易字第二七二一號
    公  訴  人  臺灣板橋地方法院檢察署檢察官
    被      告  乙○
右列被告因詐欺案件，經檢察官提起公訴（九十年度調偵字第四七號），本院判決如
左：
    主  文
乙○連續意圖為自己不法之所有，以詐術使人將本人之物交付，處有期徒刑伍月，如
易科罰金，以參佰元折算壹日。
    事  實
一、乙○於民國八十八年一月間，擔任會首召集民間互助會，每會新台幣（下同）一
    萬元，採取內標制，會首連同會員共計二十四人，詎乙○基於意圖為自己不法所
    有之概括犯意，明知其經濟陷入困難已無支付能力，且該互助會之會員於會期中
    因與乙○間有債權債務關係，或係親屬關係而未繼續繳付會款，乙○竟隱瞞上情
    而向參加二會之會員甲○訛稱：可等待至最末尾會等語，致甲○陷於錯誤，而逐
    期交付會款予乙○，共四十四萬元，嗣於八十九年十一月間，依約乙○應給付二
    份活會會款，經甲○請求遲未付款，甲○始知受騙。
二、案經甲○訴由臺灣板橋地方法院檢察署檢察官偵查起訴。
    理  由
一、訊據被告乙○對於右揭召集互助會，因其他會員未繼續繳款及其本身經濟陷於困
    難而未給付告訴人甲○會款之事實坦承不諱，惟矢口否認有何詐欺犯行，辯稱係
    失業才會未付款云云。經查，右揭犯罪事實，業據告訴人甲○指述明確。再查，
    被告自承會員編號一至三（小鄭）最後二期未收錢，因伊欠小鄭十幾萬元，編號
    四（陳河南），因伊欠陳河南錢，故未向陳河南收錢，編號十（伊媳婦）因伊兒
    子去當兵，只繳二會即未繳，編號十二、十三（伊弟媳）繳十一、二次即未繳交
    ，編號十五、十六、十七是伊兒子朋友，最後第三、四次即未收錢，編號十九（
    丙○○）已四、五會未交錢，因伊欠丙○○錢，編號二十伊叫丙○○去向他收錢
    ，他已四、五次未交等情。證人吳慶忠亦就伊自己有跟會，亦有得標，但最後四
    期未付，因林炎珠得標，但林炎珠欠伊二十萬元，而林炎珠是乙○弟弟之同居人
    ，故被告最後四期未來收等語證述歷歷在卷（見八十九年度偵字第二二四一三號
    卷第十五頁正、反面）。而一般民間互助會，會首除可不必付利息收取第一會之
    會頭錢使用外，其後會員陸續標會，會首即有義務將各會員應繳付之會錢收齊後
    交付給得標之會員，此跟會之會首、會員間均知悉，並有互助會簿中所載之互助
    會章程可稽（同前偵查卷第七頁），被告違反義務以其收受之會錢抵償自己之欠
    款，復自承很多會員中途退會及欠很多會員錢，並無向活會會員說明等語（見本
    院九十年九月六日審判筆錄）。是其隱瞞該互助會中多數會員因與被告間有債權
    債務關係及親屬關係而未繼續繳付會款之事實而繼續向告訴人收取每期之會款，
    其有詐術之施行無訛，再參諸被告於八十九年三月十七日即已被宣告為拒絕往來
    之事實，亦有財團法人金融聯合中心函文一份卷附可稽，故被告明知將來無法給
    付甲○會款，竟繼續收取其每會之互助會款，將會款用以抵償自己欠款，其有為
    自己不法所有之意圖亦明，並使告訴人按期給付會款共四十四萬元，而受有損害
    ，從而，被告前開辯詞，顯係事後卸責之詞，不足採信。雖被告稱願意和解，均
    有與其他會員調解等語，惟此乃事後民事損害賠償之問題，與被告已成立之犯行
    並無影響，此外，並有互助會單一份在卷可稽，事證明確，被告犯行應堪認定。
二、查被告隱瞞無力給付會款之事實，繼續向告訴人收取會款，致告訴人不疑有詐並
    陷於錯誤，而陸續給付會款予其之犯行，核其所為，係犯刑法第三百三十九條第
    一項之詐欺取財罪。其先後多次詐欺取財之犯行，時間緊接，手段相同，所犯又
    係犯罪構成要件相同之罪名，顯係基於概括之犯意反覆實施，為連續犯，應依同
    法第五十六條之規定論以一罪，並依法加重其刑。再查刑法第四十一條有關易科
    罰金之規定，業經立法院於九十年一月四日修正通過，並經總統於同年月十日明
    令公佈，同年月十二日生效施行。觀諸上開修正後得易科罰金之規定「犯最重本
    刑為五年以下有期徒刑以下之刑之罪，而受六個月以下有期徒刑或拘役之宣告，
    因身體、教育、職業、家庭之關係或其他正當事由，執行顯有困難者，得以一元
    以上三元以下折算一日，易科罰金。但確因不執行所宣告之刑，難收矯正之效或
    難以維持法秩序者，不在此限。併合處罰之數罪，均有前項情形，其應執行之刑
    逾六月者，亦同」，較修正前同條所定「犯最重本刑為三年以下有期徒刑以下之
    刑之罪，而受六月以下有期徒刑或拘役之宣告，因身體、教育、職業、或定庭之
    關係，執行顯有困難者，得以一元以上三元以下折算一日，易科罰金」之內容，
    顯然為有利於被告。是被告所犯，苟為最重本刑五年以下有期徒刑以下之罪，且
    受六個月以下有期徒刑或拘役之宣告，即有修正後刑法第四十一條規定之適用，
    從而依刑法第二條第一項前段之規定，本案應適用修正後之現行刑法第四十一條
    第一項前段條文之規定，併諭知易科罰金之折算標準。爰審酌被告犯罪之動機、
    目的、手段、詐欺取財之次數、詐得之金額，及犯後否認犯行，飾圖狡卸等一切
    情狀，量處如主文所示之刑，並諭知易科罰金之折算標準，以資懲儆。
據上論斷，應依刑事訴訟法第二百九十九條第一項前段，刑法第二條第一項前段、第
五十六條、第三百三十九條第一項、第五十五條、第四十一條第一項前段，罰金罰鍰
提高標準條例第一條前段、第二條，判決如主文。
本案經檢察官鄭嘉欣到庭執行職務。
中      華      民      國    九十      年      九      月    二十五    日
                                      臺灣板橋地方法院刑事第四庭
                                          法    官    徐  子  涵
右正本證明與原本無異。
如不服本判決，應於判決送達後十日內向本院提出上訴狀 (應附繕本)。
                                          書 記 官    彭  麗  紅
中      華      民      國      九十      年      十     月      二     日
附錄本案論罪科刑法條
刑法第三百三十九條
意圖為自己或第三人不法之所有，以詐術使人將本人或第三人之物交付者，處五年以
下有期徒刑、拘役或科或併科一千元以下罰金。
以前項方法得財產上不法之利益或使第三人得之者，亦同。
前二項之未遂犯罰之。


司法院資訊處製作；財團法人民間司法改革基金會備份。
